【裁判字號】    97,訴,1402
【裁判日期】    971106
【裁判案由】    偽造有價證券等
【裁判全文】
臺灣高雄地方法院刑事判決              97年度訴字第1402號
公  訴  人  臺灣高雄地方法院檢察署檢察官
被      告  乙○○
指定辯護人  本院公設辯護人蘇鴻吉
上列被告因偽造有價證券等案件，經檢察官提起公訴（97年度偵
字第12181 號），本院判決如下：
    主  文
乙○○犯偽造有價證券罪，處有期徒刑壹年捌月。緩刑肆年。未
扣案之票號256584號，發票日為民國九十三年六月十五日，到期
日為九十三年九月十五日，面額為新臺幣參拾萬元之本票壹張中
關於偽造「趙錦足」名義發票部分，沒收之。
    事  實
一、乙○○明知其已無資力，且陷於無償付債務能力之狀態下，
    竟基於意圖供行使之用而偽造本票及意圖為自己不法所有之
    詐欺取財犯意，未經其胞姊趙錦足之同意，於民國（下同）
    93年6 月15日某時，逕自在票號256584號本票之發票人欄位
    偽簽「趙錦足」姓名，並在「趙錦足」姓名及金額欄位各按
    捺指印1 枚，填載金額為新臺幣（下同）30萬元、發票日為
    93年6 月15日、到期日為93年9 月15日之本票1 紙，復自行
    於本票背面簽名擔任背書人後，持該偽造之本票至丙○○位
    於高雄縣鳳山市○○路396 號12樓之2 住處，交予丙○○供
    作擔保，用以取信丙○○而借款30萬元，致丙○○陷於錯誤
    ，誤以為該本票來源合法且係屬真正得以兌現，而交付如數
    款項。嗣乙○○事後未依約歸還款項，且避不見面，丙○○
    為追償債權而向本院聲請本票裁定後，趙錦足向本法院提起
    確認本票債權不存在之訴，丙○○始知受騙。
二、案經丙○○訴請台灣高雄地方法院檢察署檢察官偵查起訴。
    理  由
壹、證據能力：
    按被告以外之人於審判外之陳述，雖不符刑事訴訟法第159
    條之1 至之4 等4 條之規定，而經當事人於審判程序同意作
    為證據，法院審酌該言詞陳述或書面陳述作成時之情況，認
    為適當者，亦得為證據；又當事人、代理人或辯護人於法院
    調查證據時，知有刑事訴訟法第159 條第1 項不得為證據之
    情形，而未於言詞辯論終結前聲明異議者，視為有前項之同
    意，同法第159 條之5 定有明文。本案下列所引用之供述及
    非供述證據，業經本院依法踐行調查證據程序，公訴人、被
    告均不爭執各該證據之證據能力，且迄本院言詞辯論終結前
    未就上開證據之證據能力聲明異議，又查無依法應排除其證
    據能力之情形，是後述所引用證據之證據能力均無疑義，依
    法自有證據能力，均得作為本案證據，先予敘明。
貳、實體部分：
一、訊據被告對於上開犯罪事實，坦承不諱（見本院卷第15頁背
    面），核與告訴人丙○○於偵查中之證述相符（見偵二卷第
    18頁至第19頁、偵五卷第9 頁至第11頁），並有偽造之本票
    影本1 紙，及證人趙錦足書寫「趙錦足」之簽名筆跡、法務
    部調查局94年8 月1 日調科貳字第09400340420 號鑑定通知
    書可稽（見偵一卷第3 頁、本院94年度鳳簡移調字第175 號
    卷第26頁、第33頁至第第35頁），而告訴人丙○○為追償債
    權而向本院聲請本票裁定後，趙錦足向本法院提起確認本票
    債權不存在之訴等情，亦據本院調取本院94年度鳳簡移調字
    第175 號案件全卷查明屬實，足認被告自白與事實相符，被
    告犯行，洵堪認定，應依法論科。
二、被告行為後，刑法業於94年2 月2 日修正公布部分條文，並
    於95年7 月1 日施行。依修正後刑法第2 條第1 項規定：「
    行為後法律有變更者，適用行為時之法律。但行為後之法律
    有利於行為人者，適用最有利於行為人之法律。」，又比較
    新舊法時，應就罪刑有關之共犯、牽連犯、連續犯、有無累
    犯加重、自首減輕暨其他法定加減原因與加減例等一切情形
    ，綜其全部罪刑之結果而為比較，最高法院95年度第8 次刑
    庭會議決議可資參照。茲比較新舊法如下：
（一）刑法第201 條第1 項偽造有價證券罪，及第339 條第1 項
      詐欺取財罪中之罰金刑部分，其最低刑度依修正前刑法第
      33條第5 款規定，為1 元以上，經折算為新臺幣後，為新
      臺幣3 元以上，而修正後刑法第33條第5 款規定罰金為新
      臺幣1000元以上，較舊法為高，應以舊法有利於被告。
（二）關於牽連犯之規定，修正後刑法第55條後段刪除有關牽連
      犯之規定，被告前揭犯行，依新法應分別論以數罪而併罰
      之，故以行為時即修正前刑法第55條後段牽連犯之規定較
      有利於被告，依新法第2 條第1 項前段之規定，適用修正
      前刑法第55條後段之規定。
（三）經綜合比較結果，新法對被告並非有利，依刑法第2 條第
      1 項前段之規定，適用行為時法即修正前之刑法處斷之。
      又刑法第74條關於緩刑之規定，於95年7 月1 日亦經修正
      施行，惟緩刑規定並非關於行為可罰性之法律規範，而係
      屬刑之宣告規範，無現行刑法第2 條第1 項之適用，其適
      用關係乃以案件在裁判時為準，並非以行為時為準，是本
      案犯罪時間固在前揭刑法修正施行前，惟裁判時已於刑法
      修正施行後，就緩刑之宣告自應適用現行刑法第74條之規
      定（最高法院95年度第8 次刑事庭會議決議意旨參照）。
      另刑法第59條雖經修正，但修正後刑法第59條之規定，為
      法院酌減審認標準見解之明文化，非屬法律之變更，自無
      新舊法比較問題，應依刑法第2 條第1 項之規定適用修正
      後刑法第59條之規定（最高法院95年度第8 次刑事庭會議
      決議意旨參照），均併為敘明。
三、核被告乙○○所為，係犯修正前刑法第201 條第1 項之偽造
    有價證券罪及第339 條第1 項之詐欺取財罪。被告偽造有價
    證券持以行使，其行使行為吸收於偽造行為之中，偽造趙錦
    足之簽名、指印，係偽造有價證券之階段行為，均不另論罪
    。被告偽造有價證券之目的在於詐欺取財，其所犯上開2 罪
    間，有方法結果之牽連關係，應依修正前刑法第55條後段之
    規定，從一重之偽造有價證券罪處斷。而被告係一時借款心
    切，始偽造前揭本票，且偽造之有價證券數量僅有1 張，偽
    造對象又為其胞姊，而該偽造之本票在交付丙○○後，即未
    再轉讓他人，對於票據流通秩序所造成之危害尚屬輕微，是
    被告犯罪情狀顯可憫恕，認量處最低法定刑度之3 年有期徒
    刑，猶屬過重，客觀上足以引起一般人之同情，依刑法第59
    條之規定酌減其刑。爰審酌被告以他人名義偽造本票，並持
    之擔保借款，破壞票據交易秩序，行為確有不該，惟念其已
    返還丙○○欠款並與其和解，且與趙錦足達成和解，有和解
    筆錄及和解書影本各1 份可查（見本院審訴卷第17頁、本院
    卷第19頁）等一切情狀，量處如主文所示之刑。又被告前未
    曾受有期徒刑以上刑之宣告，此有臺灣高等法院被告前案紀
    錄表1 份在卷可佐，又已獲丙○○、趙錦足之原諒，達成和
    解，信其經此次偵、審程序及科刑教訓，當知所警惕而無再
    犯之虞，本院認其所宣告之刑，以暫不執行為適當，爰併予
    宣告緩刑4 年，以啟自新。另被告所偽造之本票內，關於偽
    造「趙錦足」名義發票部分，係偽造之有價證券，雖未據扣
    案，然並無積極證據證明業已滅失，應依刑法第205 條宣告
    沒收之；至該本票之背面有被告之背書，此經告訴人及被告
    陳述明確（偵五卷第10頁、本審訴卷14頁），關於此被告背
    書部分為真正，且屬有效之本票法律行為，自不在依法應沒
    收之列（最高法院84年台上字第1550號判例意旨參照）。而
    該本票上偽造「趙錦足」之簽名1 枚、指印2 枚既隨同本票
    宣告沒收，自不另重複宣告沒收（最高法院63年台上第2770
    號判例意旨參照）。
據上論斷，應依刑事訴訟法第299 條第1 項前段，刑法第2 條第
1 項，修正前刑法第201 條第1 項、第339 條第1 項、第55 條
後段，刑法第59條、第74條第1 項第1 款、第205 條，罰金罰鍰
提高標準條例第1條，判決如主文。
本案經檢察官甲○○到庭執行職務
中    華    民    國    97    年    11    月    6     日
                  刑事第十九庭      審判長法  官  林水城
                                          法  官  李昆南
                                          法  官  施盈志
以上正本證明與原本無異。
如不服本判決應於收受本判決後10日內向本院提出上訴書狀，並
應敘述具體理由，如未敘述上訴理由者，應於上訴期間屆滿後20
日內補提理由書狀於本院（均須按他造當事人之人數附繕本）「
切勿逕送上級法院」。
中    華    民    國    97    年    11    月    6     日
                                          書記官  林雅婷


司法院資訊處製作；財團法人民間司法改革基金會備份。
